臺灣苗栗地方法院民事裁定
111年度抗字第12號
抗  告  人  合群實業有限公司(下稱合群公司)

法定代理人  吳耀群  
代  理  人  王偉傑律師
            李宛珍律師
            張仲宇律師
相  對  人  Tetro Limited（香港商泰特樂有限公司）


法定代理人  Brian D. Dlugash

上列當事人間外國仲裁判斷聲請承認事件，抗告人對於民國111
年4月1日本院111年度聲字第5號裁定提起抗告，本院裁定如下：
　　主  文
抗告駁回。
抗告程序費用新臺幣1,000元由抗告人負擔。
　　理  由
一、相對人聲請意旨略以：
　　㈠第三人Starry Limited（即星寶香港有限公司，下稱星寶
      公司）係香港公司，與抗告人合群公司（公司英文名稱HE
      R CHYUN INDUSTRY CO.,LTD.）就抗告人坐落中國廣東省
      東莞市石排鎮工業園區內之工業建築物及宿舍區，於95年
      11月9日簽訂租期為20年之Lease Agreement（租賃契約，
      下稱系爭租約）。系爭租約第32條明定任何因該租約所生
      或與租約相關之爭議及索賠，將依聯合國國際貿易法委員
      會(UNCITRAL)仲裁規則透過仲裁解決，並指定香港國際仲
      裁中心（HKIAC）為仲裁機構。
　　㈡相對人為星寶公司之香港關係企業，二者股東重疊且均為S
      tarry集團內企業，相對人與星寶公司於106年2月8日協議
      將系爭租約移轉予相對人，由相對人概括承受星寶公司於
      系爭租約中之承租人地位，二者所簽訂之Assignment Agr
      eement（下稱轉讓合約），經抗告人承認。
　　㈢嗣兩造因系爭租約發生爭議，抗告人向香港國際仲裁中心
      提付仲裁，其論點未獲支持，並經香港國際仲裁中心就「
      仲裁費用」（下稱系爭仲裁費用）於110年9月13日作成案
      件編號PA19116號仲裁判斷（下稱系爭仲裁判斷），命抗
      告人應連帶給付相對人與星寶公司港幣3,935,518元與年
      息8%之裁判利率。
　　㈣爰依仲裁法第48條規定，檢具相關文件聲請裁定承認系爭
      仲裁判斷等語。
二、抗告意旨略以：
　　㈠相對人聲請承認系爭仲裁判斷，因其系爭仲裁費用之債權
      業經抵銷而消滅、有其他簡易可行使之方法實現其債權，
      明顯欠缺權利保護必要(準用民事訴訟法第249條第2項要
      件)，應予駁回：
　　　⒈相對人聲請承認系爭仲裁判斷之目的是請求抗告人給付
        系爭仲裁費用，倘抗告人拒不給付，則透過強制執行程
        序強制抗告人給付。而抗告人已於110年10月4日以電子
        郵件對相對人主張抵銷，已生抵銷之效力，則系爭仲裁
        費用已獲清償，相對人無須再為聲請執行，是相對人本
        件聲請顯然不具權利保護必要。原裁定認為「系爭仲裁
        費用是否已受抵銷」為實體爭議，非裁定法院所得審究
        ，容有誤會。因系爭仲裁費用債務是否已經抵銷攸關本
        件聲請有無權利保護必要，實為原審之審理範圍。
　　　⒉又仲裁庭受限於仲裁審理標的範圍，自始未於系爭仲裁
        判斷中一併審理抵銷主張，原審執此誤會兩造就抵銷尚
        存有爭執，顯有違誤。依兩造間有效之租約及電子郵件
        往來，相對人已自承尚有香港租約租金9,911,235.2元
        未支付予抗告人；相對人雖主張上開租金已給付予抗告
        人之法定代理人吳耀群等語，惟相對人已於109年9月29
        日、110年1月28日、自109年3月3日起以郵件承認租金
        未付，相對人前揭主張與郵件內容相左，且未提出證據
        證明本租金之債權債務關係已移轉於第三人東菀泰都實
        業有限公司(下稱東菀泰公司)與吳耀群間。是系爭租約
        仍有效存續於兩造間，相對人既承認上開租金債務為系
        爭租約所生，則抗告人於110年10月4日所為之抵銷主張
        即生抵銷之效力，不待相對人表示同意。是原審引用系
        爭仲裁判斷與相對人110年3月30日民事準備㈠狀之內容
        ，認定系爭仲裁費用是否已受抵銷一節仍存有實體爭執
        ，認事用法顯有違誤，應予廢棄。
　　　⒊抗告人於香港匯豐銀行設有收受租金之專戶，相對人亦
        主張其已將積欠之租金存放於其為抗告人設立之香港渣
        打銀行託管帳戶，在抗告人表明抵銷後，相對人得逕於
        香港強制執行，自抗告人之匯豐銀行帳戶或自香港渣打
        銀行託管帳戶獲得清償。況抗告人未就系爭仲裁判斷為
        爭執，或請求法院重新為實質認定，本件並無聲請外國
        仲裁判斷承認、賦予其確定力之必要，顯然欠缺權利保
        護必要之要件。原審僅以聲請承認外國仲裁判斷兼有確
        定之效力，具備避免爭議之實益，而認定本件非無權利
        保護必要，率嫌速斷。
　　㈡相對人聲請承認系爭仲裁判斷，違反民法第148條規定之誠
      信原則及權利濫用禁止原則，有違仲裁法第49條規定，應
      予駁回：
　　　  相對人自108年起即藉故拒不支付任何租金予抗告人，
        並繼續占用租賃場址至今，今相對人不僅未依系爭租約
        支付租金，且相對人之債權業已因抵銷而消滅，或得以
        承認抗告人之抵銷、主動行使抵銷權、於香港自行開設
        之隔離帳戶取得系爭仲裁費用、不再繼續存放租金於隔
        離帳戶，甚或在香港直接強制執行系爭仲裁費用等簡易
        可行使之方法，直接達成其債權之目的，反而選擇最不
        必要之程序進行本件聲請，消耗兩造之人力、費用成本
        及國家司法資源，違反最後手段原則，亦已違反民法第
        148條規定之誠實信用原則及權利濫用禁止原則，非正
        當權利之行使，有害於公共利益，依仲裁法第49條規定
        (背於我國之公共秩序及善良風俗)，應予裁定駁回。
　　㈢並聲明：⒈原裁定廢棄。⒉相對人之本件聲請駁回。
三、本院之判斷
　　㈠按在中華民國領域外作成之仲裁判斷或在中華民國領域內
      依外國法律作成之仲裁判斷，為外國仲裁判斷；外國仲裁
      判斷之聲請承認，應向法院提出聲請狀，並附具下列文件
      ︰㈠仲裁判斷書之正本或經認證之繕本。㈡仲裁協議之原本
      或經認證之繕本。㈢仲裁判斷適用外國仲裁法規、外國仲
      裁機構仲裁規則或國際組織仲裁規則者，其全文；前項文
      件以外文作成者，應提出中文譯本；第1項第1款、第2款
      所稱之認證，指中華民國駐外使領館、代表處、辦事處或
      其他經政府授權之機構所為之認證，仲裁法第47條第1項
      、第48條第1項至第3項分別定有明文。又按當事人聲請法
      院承認之外國仲裁判斷，有下列各款情形之一者，法院應
      以裁定駁回其聲請︰一、仲裁判斷之承認或執行，有背於
      中華民國公共秩序或善良風俗者。法院得以裁定駁回其聲
      請，仲裁法第49條第1項第1款定有明文。再按法院關於仲
      裁事件之程序，除仲裁法另有規定外，適用非訟事件法，
      非訟事件法未規定者，準用民事訴訟法，仲裁法第52條亦
      有明文。據此，關於聲請法院裁定許可仲裁判斷強制執行
      ，係屬非訟事件，此項聲請之裁定及抗告法院之裁定，僅
      依非訟事件程序，以審查強制執行許可與否，並無確定實
      體上法律關係存否之效力（最高法院88年度台抗字第256
      號裁定意旨參照)。故法院於為准駁承認仲裁判斷之裁定
      時，僅能就形式上審查其聲請是否合法，及就程序上審查
      該外國仲裁判斷之內容，除有仲裁法第49條、第50條所定
      事由外，原則上法院即應承認該外國仲裁判斷。至於該外
      國仲裁判斷就當事人爭議內容所為之判斷是否妥當，及其
      他任何涉及實體事項之爭執，應由當事人另提起訴訟以資
      解決，而非由裁定法院予以實質審查。
　　㈡經查，系爭仲裁判斷之聲請承認，業由相對人提出系爭租
      約暨其中文譯本、轉讓合約暨其中文譯本、系爭仲裁判斷
      正本暨其中文譯本、聯合國國際貿易法委員會仲裁規則（
      新增2013年通過的第1條第4款）貿易法委員會投資人與國
      家間基於條約仲裁透明度規則英文全文暨其中文譯本、香
      港仲裁條例英文全文暨其中文譯本、香港國際仲裁中心《
      聯合國國際貿易法委員會仲裁規則》下仲裁管理程序英文
      全文暨其中文譯本等文件為證，原裁定予以准許；抗告意
      旨執前開各詞指摘原裁定違誤，茲分述如下：
　　　⒈仲裁庭於110年9月13日作成系爭仲裁判斷；而抗告人主
        張相對人之系爭仲裁費用債權，因抗告人於110年10月4
        日以租金債權對相對人行使抵銷權，上開債權業經清償
        。故相對人本件聲請承認系爭仲裁判斷，欠缺權利保護
        之必要，有違誠信及權利濫用禁止等語。惟相對人於原
        審具狀民事準備㈠狀，否認抗告人有抵銷權可資行使，
        主張兩造間已就系爭租約另行約定租金由東菀泰公司支
        付予吳耀群，抗告人不能援引其法定代理人吳耀群個人
        所持之租金債權，主張抵銷抗告人積欠相對人之系爭仲
        裁費用等語。按抵銷應以意思表示向他方為之，且其互
        負之債務給付相同，並均屆清償期，民法第334條，第3
        35條定有明文。是債務之抵銷，以雙方當事人互負債務
        為必備之要件。就兩造上開陳詞，可知系爭仲裁判斷作
        成之後，抗告人有無租金債權、抗告人得否以租金債權
        行使抵銷權以消滅系爭仲裁費用債務，就該行使主體等
        抵銷要件之構成，兩造仍存歧見，是系爭仲裁費用之債
        務非如抗告人所言，已「確定」消滅。而相對人既已取
        得外國合法之系爭仲裁判斷，為實現其債權，向本院法
        院聲請承認系爭仲裁判斷，使之與本國法院之確定判決
        有同一效力，並得為執行名義，依形式上一貫性審查，
        仍有權利保護之必要，並核與誠信、權利濫用禁止原則
        無違。至於抗告人經仲裁庭判定應予負擔之系爭仲裁費
        用債務，是否因抗告人嗣後行使抵銷權使之消滅，不論
        是否屬實，此均為實體法律上問題。由於外國仲裁判斷
        之承認與否，為非訟事件，前揭實體問題非本院得加以
        審究，抗告人所執前揭理由，即不可採。
　　　⒉抗告人主張相對人得以香港自行開設之隔離帳戶取得系
        爭仲裁費用、不再繼續存放租金於隔離帳戶，甚或在香
        港直接強制執行系爭仲裁費用等簡易可行使之方法，其
        聲請承認系爭仲裁判斷以執行我國之財產，欠缺權利保
        護之必要及違反誠信、權利濫用禁止原則。惟相對人既
        取得系爭仲裁判斷，其欲以何方式實現其債權，為其利
        益衡量後所為程序處分權之行使，難認欠缺權利保護之
        必要、違反誠信及權利濫用禁止原則。
　　　⒊按外國仲裁判斷，經聲請法院裁定承認後，於當事人間
        ，與法院之確定判決有同一效力，並得為執行名義，仲
        裁法第47條第2項定有明文。是系爭仲裁判斷經法院裁
        定承認後，除得為執行名義外，於當事人間亦有與法院
        確定判決般之既判力，而不得另為爭執或重新為實質認
        定。雖抗告人現主張其未爭執系爭仲裁判斷，然使系爭
        仲裁判斷發生具有與確定判決般之「永久」確定力，對
        相對人仍有其實益，故相對人聲請法院承認之，使之產
        生實質確定力及執行力，乃正當行使權利，並有權利保
        護必要，未違反誠信及權利濫用禁止原則。
四、綜上所述，系爭仲裁判斷業據相對人於原審中提出前揭文件
    為證，相對人之聲請有權利保護之必要，亦未違反誠信及權
    利濫用禁止原則，復核所作成之仲裁程序為合法，亦無仲裁
    法第49條、第50條所定應予駁回之情事。從而，相對人於原
    審聲請本院裁定承認系爭仲裁判斷，為有理由，應予准許。
    原審裁定依相對人之聲請，准予承認系爭仲裁判斷，於法並
    無不合。抗告人抗告意旨仍執前詞指摘原裁定不當，請求廢
    棄更為裁定，為無理由，應予駁回。
五、據上論結，本件抗告為無理由，爰依仲裁法第52條，非訟事
    件法第21條第2項，民事訴訟法第78條、第495條之1第1項、
    第449條第1項，裁定如主文。
中　　華　　民　　國　　111 　年　　6 　　月　　2 　　日
                  民事第一庭　審判長法　官  宋國鎮
　　　　　　　　　　　　　　　　　　法　官  黃思惠
                  　　　　　　　　　法　官　張新楣
以上正本係照原本作成。 
除以適用法規顯有錯誤為理由外，不得再抗告。
如提起再抗告，應委任律師為訴訟代理人，於收受送達後10日內
向本院提出再抗告狀，並繳納再抗告費1,000元。
中　　華　　民　　國　　111 　年　　6 　　月　　2 　　日
                                    書記官  劉立晨